【裁判字號】    92,交易,18
【裁判日期】    920408
【裁判案由】    業務過失傷害
【裁判全文】
臺灣臺北地方法院刑事判決                          九十二年度交易字第一八號
    公  訴  人  臺灣臺北地方法院檢察署檢察官
    被      告  乙○○
    選任辯護人  辛武律師
右列被告因業務過失重傷害案件，經檢察官提起公訴，本院判決如左：
    主      文
乙○○從事業務之人，因業務上之過失傷害人致重傷，處有期徒刑陸月，如易科罰金
，以參佰元折算壹日。
    事      實
一、乙○○係受僱於三重汽車客運股份有限公司之營業大客車駕駛員，為從事駕駛業
    務之人，於民國九十一年四月十六日下午駕駛車號ＦＶ－四三一號營業大客車執
    行業務，沿台北市○○路北往南慢車道行駛，於同日下午十七時許行經該路與成
    都路設有燈光號誌之交岔路口時，本應注意汽車行駛時，駕駛人應注意車前狀況
    並隨時採取必要安全措施，及汽車行近行人穿越道前，應減速慢行，遇有行人穿
    越時，無論有無交通警察指揮或號誌指示，均應暫停讓行人先行通過，而依當時
    天候晴、日間有自然光線、路面柏油、乾燥、無缺陷、無障礙物、視距良好等情
    ，又無不能注意情事，竟疏未注意適有行人甲○○、賴天宋遵守號誌指示在前開
    交岔路口西側之行人穿越道上由北往南行走，乙○○未暫停禮讓行人甲○○、賴
    天宋優先通過即貿然駕車右轉，而在該行人穿越道上撞及甲○○、賴天宋，致甲
    ○○右腳踝受傷（甲○○未提出傷害告訴），賴天宋則受有創傷性腦出血之傷害
    ，經接受開顱手術後，仍呈現左側肢體癱瘓、言語不清、認知功能受損、溝通上
    有顯著障礙之之重大難治傷害。
二、案經公訴人依職權指定代行告訴人丙○○訴由台北市政府警察局萬華分局報請台
    灣台北地方法院檢察署檢察官偵查起訴。
    理      由
一、訊據被告乙○○，對於在右揭時、地因駕車過失撞及被害人賴天宋，並致其受有
    如事實欄所載之傷害等事實已坦承不諱，核與證人甲○○迭於警詢及本院審理時
    證述之事故經過情節相符（偵卷第十六頁偵訊筆錄、本院九十二年三月二十七日
    審判筆錄參照），復有道路交通事故調查報告表、交通事故談話紀錄表、道路交
    通事故補充資料表、台北市政府警察局交通警察大隊交通事故肇事原因初步分析
    研判表、現場照片、診斷證明書等件在卷可稽。按汽車行駛時，駕駛人應注意車
    前狀況，並隨時採取必要之安全措施；汽車行近行人穿越道前，應減速慢行，遇
    有行人穿越時，無論有無交通警察指揮或號誌指示，均應暫停讓行人先行通過，
    道路交通安全規則第九十四條第三項、第一百零三條分別定有明文，被告為已考
    領駕照之職業駕駛人，對此誠難諉稱不知。而依道路交通事故調查報告表所載，
    事發當時天候晴、日間有自然光線、路面柏油、乾燥、無缺陷、無障礙物、視距
    良好，並無不能注意情事，被告於本院審理時已坦認事發前駕車在肇事路口停等
    紅燈，俟燈號變換為綠燈後，為避免與右方之直行機車發生擦撞，故於右轉時注
    意該等機車動態等語，顯然伊於右轉過程中，僅注意右方直行機車動態，而疏未
    注意肇事路口西側行人穿越道上有無行人通行。被告雖另稱起步右轉前曾確認肇
    事路口西側之行人穿越道上並無行人行走云云，然該行人穿越道上行人之管制燈
    號與被告車行方向之管制燈號相同，亦即，當被告車行方向為綠燈可以右轉時，
    行人亦為綠燈可以通行，被告自承伊為公車駕駛，相同路線一天要跑八趟，對此
    豈能不知？又肇事地點為西門町商圈，往來人潮眾多、頻繁，被告在肇事路口駕
    車綠燈右轉，當能預期行人穿越道上有行人見綠燈直行穿越道路，伊卻疏未注意
    行人動態，禮讓行人優先通行終至肇事，伊對本件事故為有過失，至為明確。被
    害人賴天宋因本件車禍受有創傷性腦出血之傷害，經接受開顱手術後，仍呈現左
    側肢體癱瘓、言語不清、認知功能受損、溝通上有顯著障礙，其左側上、下肢及
    語言能力受有嚴重損害，應認已達於刑法第十條第四項第六款「其他於身體或健
    康，有重大不治或難治之傷害」之重傷害要件，亦有台北縣立三重醫院出具之診
    斷證明書及該院以九十二年一月二十一日北縣重醫歷字第○九二○○○○二八三
    號函檢附之病歷摘要表附卷可資參照。被告之過失駕駛行為，與被害人賴天宋所
    受傷害具相當因果關係。綜上，本件事證明確，被告犯行洵堪認定，應依法論科
    。
二、被告為營業大客車駕駛員，為從事駕駛業務之人，其因駕駛過失肇事致被害人賴
    天宋受重傷，係犯刑法第二百八十四條第二項後段之業務過失致重傷害罪。被告
    駕車行經行人穿越道不依規定讓行人優先通行，因而致被害人賴天宋受傷，依法
    應負刑事責任，應依道路交通管理處罰條例第八十六條第一項規定加重其刑。爰
    審酌被告之駕駛態度輕忽、被害人賴天宋因此事故受有終生難以回復之重大傷害
    、被告於事發後坦承犯行，態度尚稱良好等各項情狀，量處如主文所示之刑，並
    諭知易科罰金之折算標準，以示懲儆。
據上論斷，依刑事訴訟法第二百九十九條第一項前段，道路交通管理處罰條例第八十
六條第一項，刑法第二百八十四條第二項後段、第四十一條第一項前段，罰金罰鍰提
高標準條例第一條前段、第二條，判決如主文。
本案經檢察官葉惠燕到庭執行職務
中      華      民      國      九十二      年      四      月    八    日
                                      臺灣臺北地方法院交通法庭
                                          法  官  陳婷玉
右正本證明與原本無異。
如不服本判決，應於判決送達後十日內，向本院提出上訴狀。
                                          書記官  陳弘文
中      華      民      國      九十二      年      四      月    十四  日
附錄本案所犯法條全文
中華民國刑法第二百八十四條
 (過失傷害罪)
因過失傷害人者，處六月以下有期徒刑、拘役或五百元以下罰金，致重傷
者，處一年以下有期徒刑、拘役或五百元以下罰金。
從事業務之人，因業務上之過失傷害人者，處一年以下有期徒刑、拘役或
一千元以下罰金，致重傷者，處三年以下有期徒刑、拘役或二千元以下罰
金。


司法院資訊處製作；財團法人民間司法改革基金會備份。
